【裁判字號】    90,交易,310
【裁判日期】    900808
【裁判案由】    業務過失傷害
【裁判全文】
臺灣桃園地方法院刑事判決                          九十年度交易字第三一號
    公  訴  人  臺灣桃園地方法院檢察署檢察官
    被      告  丙○○
右列被告因過失傷害案件，經檢察官提起公訴（九十年度偵字第五九九九號），本院
判決如左：
        主  文
丙○○從事業務之人，因業務上之過失傷害人致重傷，處有期徒刑拾月。
        事  實
一、丙○○係味泰企業股份有限公司之司機，為以駕駛營業大貨車為業務之人，於民
    國九十年二月十四日晨間六時十分許，駕駛車號為ＴＱ－五六九號之營業大貨車
    ，沿大溪鎮○○路往大溪方向行駛，途經員林路與埔頂路之設有閃光黃燈號誌之
    交岔口時，本應注意汽車行進中駕駛人應注意車前狀況，隨時採取必要安全措施
    ；又汽車行近行人穿越道，應減速慢行，遇有行人穿越時，無論有無交通警察指
    揮或號誌指示，均應暫停讓行人先行通過；又閃光黃燈表示「警告」，車輛應減
    速接近，注意安全，小心通過，且依當時情形及其智識能力又無不能注意之情事
    ，竟疏於注意，致車身左前方保險桿猛力撞擊正在該交岔路口之斑馬線行走欲橫
    越馬路之甲○○，致甲○○受有頭部外傷併腦部水腫、左側顳骨骨折、左側鎖骨
    骨折、左胸第四肋骨骨折、腹腔內出血及後腹腔出血、左側腎破裂、脾臟撕裂等
    傷害；旋即於是日在敏盛綜合醫院龍潭分院接受左腎切除術，因而受有重大傷害
    。
二、案經甲○○訴由桃園縣警察局大溪分局報請臺灣桃園地方法院檢察署檢察官偵查
    起訴。
        理  由
一、訊據被告丙○○固坦承有發生右開車禍，惟辯稱：伊已盡到注意義務，被害人甲
    ○○當時並非在斑馬線上行走云云。惟查：依卷附之道路交通事故調查報告表及
    現場照片觀之，被告之左前保險桿之零件掉落在員林路與埔頂路交岔路口之第一
    道斑馬線前方（以被告行徑方向而論）不遠處，隨之即有被告大貨車之散落物，
    再下來則係被害人之血跡，該血跡之位置則在該路口之第二道斑馬線前方不遠處
    ，再衡之以被告自承以時速五十公里至五十五公里之速度行駛，並參諸被告駕駛
    之車輛係大貨車，撞擊力道甚大，本件車禍發生時，被害人之位置顯係位在前開
    交岔路口之第一道斑馬線之上，被告辯稱被害人不在斑馬線上云云，無足採信；
    再查，依現場照片觀之，前開交岔路口之視野至為寬闊，被告行駛之員林路又為
    大溪鎮○○○道之一，車道亦屬寬闊，而案發之前開交岔路口又設有閃光黃燈之
    號誌，並畫有顯目之白色斑馬線，此等路面狀況及交通號誌、標線足資提醒駕駛
    人應於該交岔路口減速慢行、注意行人，被告若非未盡注意義務，何以駕車衝撞
    被害人？並於衝撞被害人後又續往前行駛約卅五公尺之遙方始停車？被告雖又辯
    稱當時因後方甚多車輛，伊無法立即剎停，以免危險云云，然案發時間係隆冬晨
    間之六時十分許，路過之人車均甚少，此由現場照片即可知之，再者，案發地點
    又係大溪鎮○○○區路段，即係白晝，亦無被告所言之人車雜涾狀況，況到場處
    理之警員乙○○亦於本院證稱伊至現場時，由於當時是冬天，人、車均少，亦無
    圍觀之人、車，由此等情狀均可推知被告辯稱當時後方車多，無法立即剎停云云
    ，核屬虛構。綜上，被告所辯無非臨訟卸責之詞，無足採信。按汽車行駛時，駕
    駛人應注意車前狀況，隨時採取必要之安全措施；又汽車行近行人穿越道，應減
    速慢行，遇有行人穿越時，無論有無交通警察指揮或號誌指示，均應暫停讓行人
    先行通過；又閃光黃燈表示「警告」，車輛應減速接近，注意安全，小心通過，
    此在道路交通安全規則第九十四條第三項、第一百零三條、道路交通標誌標線號
    誌設置規則第二百十一條第一款規定甚明，被告於右揭時、地，本應注意上開規
    定，而依當時情形被告又無不能注意之情事，竟疏未注意致肇車禍，其有過失甚
    為灼然。且被害人確因本件車禍受有重傷，亦有敏盛綜合醫院龍潭分院出具之診
    斷證明書、該院九十年七月二日九十盛分總字第一三九一號函各一紙在卷可稽，
    是被告之過失行為與被害人之受重傷間具有相當因果關係，亦足堪認定，從而被
    告應負業務過失重傷害罪責。
二、被告係反覆以駕駛為業，故核被告所為係犯刑法第二百八十四條第二項後段之業
    務過失重傷害罪；公訴人認被告所犯係刑法第二百八十四條第二項前段之業務過
    失輕傷害罪，應依法變更該起訴法條。被告行經行人穿越道不依規定讓行人優先
    通行，因而致被害人重傷，應依道路交通管理處罰條例第八十六條第一項之規定
    ，加重其刑。爰審酌被告駕駛大貨車在行人穿越道肇事之危害性甚大、犯後猶飾
    詞卸責、犯後態度非佳、被告之過失程度甚大、告訴人之受傷害程度非輕、若非
    醫療得當恐早已一命嗚呼等一切情狀，量處如主文所示之刑。
據上論斷，應依刑事訴訟法第二百九十九條第一項前段、第三百條，道路交通管理處
罰條例第八十六條第一項，刑法第二百八十四條第二項後段，罰金罰鍰提高標準條例
第一條前段，判決如主文。
本案經檢察官王以文到庭執行職務
中      華      民      國      九十      年    八      月     八      日
                                臺灣桃園地方法院刑事第一庭
                                      法  官    曾  雨  明
右正本證明與原本無異。
如不服本判決，應於判決送達後十日內向本院提出上訴狀( 應附繕本 )，上訴於
臺灣高等法院。
                                      書記官    戴  育  萍
中        華        民        國     九十    年     八    月    十四    日
附論罪科刑依據之法條：
刑法第二百八十四條第二項後段
從事業務之人，因業務之過失傷害人者，處一年以下有期徒刑、拘役或一千元以下罰
金。致重傷者，處三年以下有期徒刑、拘役或二千元以下罰金。


司法院資訊處製作；財團法人民間司法改革基金會備份。
